【裁判字號】    98,交抗,2175
【裁判日期】    980928
【裁判案由】    違反道路交通管理處罰條例
【裁判全文】
臺灣高等法院交通事件裁定            98年度交抗字第2175號
抗  告  人
即受處分人  甲○○
上列抗告人因違反道路交通管理處罰條例案件，不服臺灣桃園地
方法院中華民國98年3月31日所為裁定（98年度交聲字第870號）
，提起抗告，本院裁定如下：
    主  文
抗告駁回。
    理  由
一、原處分意旨略以：受處分人甲○○於民國98年1月8日3時31
    分許，駕駛車號3722-KR號自用小客車，行經中壢市○○○
    路與福嶺路口時，為警方查獲其血液中酒精濃度相當於呼出
    氣體所含酒精濃度每公升0.57毫克，遂開單舉發，因受處分
    人違規行為明確，爰依道路交通管理處罰條例第35條第1項
    第1款之規定，裁處受處分人罰鍰新臺幣（下同）49,500元
    ，並吊扣駕駛執照12個月。
二、聲明異議意旨略以：聲請人於98年1月8日3時31分許，駕駛
    車號3722-KR號自用小客車，行經中壢市○○○路與福嶺路
    口時酒後駕車，而為警方查獲血液中酒精濃度相當於呼出氣
    體所含酒精濃度每公升0.57毫克，業經臺灣桃園地方法院檢
    察署檢察官緩起訴1年，並向國庫支付20,000元確定，交通
    部公路總局新竹區監理所中壢監理站（下稱：中壢監理站）
    竟又裁處異議人罰鍰49,500元，顯已違反行政罰法第26 條
    一罪不二罰之規定等語。
三、原裁定以：上開裁決書，受處分人業於98年2月2日簽名收受
    而合法送達予受處分人乙節，此據受處分人自承在卷，復有
    送達回執一紙在卷可證。受處分人如不服中壢監理站所為之
    處罰，本應依規定於收受上開裁決書後20日內聲明異議，該
    裁決書「附記」欄第一點並清楚記載：「受處分人不服處罰
    者，得於接到裁決書之翌日起20日內，以司法狀紙提出聲明
    異議，載明裁決日期、字號及理由、交由本（中壢監理站）
    所轉送管轄地方法院。」等語。惟受處分人於收受裁決書後
    ，於98年3月17日始具狀聲明異議，有聲明異議狀上收文日
    期戳記可證，則受處分人之聲明異議顯已逾20日之法定期間
    ，其異議顯不合法律上之程式，且無從補正，況受處分人於
    收受裁決書當時，既已知悉本件酒後駕車一事正經臺灣桃園
    地方法院檢察署偵查中，無論嗣後係經緩起訴處分抑或偵查
    起訴，均有行政罰法第26條一罪不二罰之適用，而無不及因
    應之情事，是依上開說明，異議應予駁回。
四、抗告意旨略謂：受處分人於98年2月2日帶紅單去監理站詢問
    罰鍰事宜，監理站人員答覆要視公共危險罪判決而定，若有
    判刑則可撤銷紅單，伊表示先吊扣駕照，監理站就開立裁決
    書並蓋上戳章，寫明"法院裁判確定後1個月內持法院判決書
    或處刑書及收據正本到案繳納"，顯監理站處理程序如戳章
    所言帶"判決書"及"收據正本"到案繳納，伊於2月27日收到
    地檢署的執行命令，於3月17日繳納處分金，即同日到監理
    站出示"判決書"及"收據正本"要求撤銷罰單，監理站不同意
    伊便於同日向監理站提出聲明異議，伊認程序並無不對也不
    該算伊逾期；伊2月2日只是去吊扣駕照，不代表伊就要被罰
    49,500元，監理站基於作業方式開違反道路交通管理事件裁
    決書給伊，裁決書附記20日聲明異議期限，是通用印刷格式
    ，適用於大部分交通違規，其情況應據監理站處理酒駕罰鍰
    程序處理，不該受20日限制，若要算20日也該由3月17日伊
    帶齊"判決書"及"收據正本"至監理站請求撤銷罰鍰開始計算
    ，桃園地院以伊吊扣駕照日期2月2日開始計算不當，伊無法
    認同，若伊於3月17日才帶紅單及判決書及收據正本辦理吊
    扣駕照及撤銷罰單，監理站必於3月17日才開立裁決書給伊
    ，那伊聲明異議期限可從3月17日算20日，就不會被認定是
    逾期，差別太大；若伊被判緩起訴監理站會裁罰伊罰鍰
    49,500 元，伊定會提出聲明異議，或若伊被偵查起訴，監
    理站會以刑法優先於行政法的效力，撤銷罰鍰49,500元，伊
    就不必提出聲明異議，所以監理站會在其裁決書上蓋額外戳
    章，表示伊須帶"判決書"及"收據正本"來裁定伊是罰或免罰
    ，在2月22日前伊未備齊監理站所裁示文件又如何知道要否
    被罰，又如何知道要否提聲明異議，怎會有原裁定所言無不
    及因應之情事，其所要因應的時間，取決於法院判決書的時
    間及法院規定伊繳罰金的時間，或許說不管如何伊都應在20
    天期限內提出聲明異議，伊以一般人做法，也依監理站流程
    走，因伊還不知要否罰49,500，伊當然等確定被罰再提聲明
    異議，況3月17日監理站也收其聲明異議書，也無表示伊已
    過20日期限等語。
五、按受處分人不服道路交通管理處罰條例第八條主管機關所為
    之處罰者，得於接到裁決書之翌日起20日內，向管轄地方法
    院聲明異議；交通法庭認聲明異議不合法律上之程式，且無
    從補正者，應以裁定駁回之；道路交通管理處罰條例第87條
    第1項及道路交通案件處理辦法第18條分別定有明文。經查
    ，本件裁決書，受處分人業於98年2月2日簽名收受而合法送
    達予受處分人乙節，此據受處分人自承在卷，復有送達回執
    一紙在卷可證，堪認上開裁決書已合法送達予異議人。異議
    人對該裁決如有不服，依法應於接到裁決書之翌日起20日內
    聲明異議，此為法律所規定之不變期間，無從任意變更。又
    異議人之住居所係在桃園縣觀音鄉，依法院訴訟當事人在途
    其間標準第4條第1項第（二）款：當事人非居住於處罰機關
    所在之鄉鎮市（包括縣轄市、省轄市及院轄市）但居住於受
    理聲明異議案件法院之管轄區域者，依本標準第二條第一款
    中之「地方法院在途其間」欄所載日數，扣除在途其間，之
    規定，本件應扣除在途期間一日，亦即異議人至遲應於98年
    2月23 日前聲明異議，方屬合法，惟異議人遲至98年3月17
    日始向中壢監理站遞狀聲明異議，有聲明異議狀內所蓋之中
    壢監理站收文章日期存卷可證，故其聲明異議已逾期，顯不
    合法律上程式，且無從補正，揆諸首揭說明，原審將異議人
    之異議駁回，並無違誤。本件抗告人之抗告為無理由，應予
    駁回。
據上論結，應依道路交通管理處罰條例第89條、道路交通案件處
理辦法第26條，刑事訴訟法第412條，裁定如主文。
中    華    民    國    98    年    9     月    28    日
            刑事第十五庭  審判長法  官  吳昭瑩
                                法  官  吳炳桂
                                法  官  賴邦元
以上正本證明與原本無異。
不得再抗告。
                                書記官  鄭信昱
中    華    民    國    98    年    9     月    29    日


司法院資訊處製作；財團法人民間司法改革基金會備份。
